【裁判字號】    95,交聲,1075
【裁判日期】    950720
【裁判案由】    交管條例聲異
【裁判全文】
臺灣板橋地方法院交通事件裁定?      95年度交聲字第1075號
原處分機關  交通部公路總局臺北區監理所板橋監理站
異  議  人  甲○○
上列受處分人即異議人因違反道路交通管理處罰條例案件，對於
原處分機關於中華民國九十五年五月三十日所為之處分（原處分
案號：板監裁字第裁4I-ACV560556號），聲明異議，本院裁定如
      下：
    主  文
異議駁回。
    理  由
一、查道路交通管理處罰條例經立法院三讀修正後，業於民國九
    十四年十二月二十八日經總統公布，並自九十五年七月一日
    開始施行，惟其中第六十條部分，僅有第二項將「左列」改
    「下列」，而第一項部分則未有任何修改，故就其第一項言
    之，並無任何法律變更，自無新舊法比較之問題。依該條例
    第六十條第一項及第六十三條第一項第一款之規定，汽車駕
    駛人，駕駛汽車有違反本條例之行為，經交通勤務警察或依
    法令執行交通稽查任務人員制止時，不聽制止或拒絕停車接
    受稽查而逃逸者，除按各該條規定處罰外，處新臺幣三千元
    以上六千元以下罰鍰，並記違規點數一點。
二、聲明異議意旨略以：車號CVD-381 號機車雖為伊所騎用，但
    伊於九十五年四月十一日九時三十五分係與父親在桃園工作
    ，並未騎乘該台機車，亦不知為何伊機車會在該時間出現在
    臺北市○○○路與林森北路口，警察舉發伊有違規應提出證
    據，爰聲明異議等語。
三、經查：車號CVD-381 號機車之登記車主為異議人，有該車車
    籍查詢資料一紙附卷可稽，而該台機車確曾於九十五年四月
    十一日九時三十五分經人騎乘自林森南路紅燈右轉南京東路
    ，員警施宣吉見狀立即吹哨予以攔停，惟該機車駕駛人卻拒
    絕停車接受稽查而往東逃逸等情，業據證人施宣吉到庭具結
    證述明確，參以執行勤務警員掣單舉發違反道路交通管理處
    罰條例所列之違規事實，本質上為行政處分，係公務員基於
    職務上權力，依法就特定之具體事件所為具有公法上效果之
    單方行政行為，基於公務員為公法上行為具有公信力之原則
    ，該行政處分當可被推定為真正，其據以依法處分之事實認
    定亦為真正無誤。反之，若謂公務員一切行政行為均須預留
    證據以證其實，則國家行政勢必窒礙難行，據此，刑事訴訟
    法就犯罪證據有關之規定中與屬行政秩序罰之交通違規裁罰
    本質不合之部分，自不在準用之列。本此公信原則，立法者
    以道路交通管理處罰條例第九十二條第三項之授權，賦予行
    政機關訂定違反道路交通管理事件統一裁罰基準及處理細則
    ，使執勤員警得當機處分，以達其維護交通秩序、安全之行
    政目的。本案施宣吉警員與異議人素不相識，自無仇怨，要
    無刻意扭曲事實取締異議人之理，且其擔任交通警察已逾五
    年，執行取締經驗豐富，當時天氣晴朗，亦無任何足以影響
    取締辨識之因素，當無誤認誤判之可能，其復已具結擔保所
    言屬實，本院經查亦無任何證據可證其有何捏造事實違法取
    締之不法情事，因認施宣吉警員本於維護交通秩序、安全職
    責所為之取締，應屬合法、正確之舉發。次查前揭機車為異
    議人一人所騎用，且該車為打檔車，應該不可能有他人會騎
    乙節，業據異議人供承明確，且證人施宣吉證稱該機車駕駛
    人頭戴安全帽穿黑色上衣，核亦與異議人自承騎曾穿黑色上
    衣騎車等語相符，另該違規地點與異議人所自承當時之工作
    地點（即臺北市○○○路○段四號烏賊咖啡廳）相近，可見
    異議人與該地點確有地緣關係，從而，異議人於前揭時間騎
    乘機車行經該地時，經警攔停卻拒絕停車接受稽查而逃逸，
    應堪認定。至於異議人雖提出不在場證明，辯稱：伊當時與
    父親一起到桃園工作云云，然其父鍾東章於本院具結證稱：
    「（九十五年四月十一日你在那一個工地工作？）我記不得
    」「（九十五年四月間你曾經在哪一個工地工作？）好像在
    我姪女她家裡工作，她家住在中壢新坡，作水泥工」「（作
    了多久？）好像沒有幾天」「（這中間異議人有沒有去幫忙
    ？）有。他去一天而已」「（這一天是哪一天？）我記不起
    來」等語，亦即異議人雖曾於九十五年四月間與其父共同到
    桃園親戚家工作，但究竟是哪一天則無法確認，自無法作為
    異議人之不在場證明，況就施工地點部分，證人施東章係稱
    在桃園姪女處，但異議人卻稱係在一個幼稚園，二人所述亦
    有齟齬，自無從單以其所提出之此項辯解，即遽予推翻本院
    前揭認定，故異議人前開所辯，諒係卸責之詞，尚不足採，
    本案異議人有紅燈右轉後拒絕停車接受稽查而逃逸之違規行
    為事證明確，應堪認定。原處分機關就此部分裁處異議人罰
    鍰新臺幣三千元，並記違規點數一點，並無違誤，本件異議
    為無理由，應予駁回。
據上論結，應依道路交通案件處理辦法第十九條，裁定如主文。
中    華    民    國    95    年    7     月    20    日
                  交通法庭?法  官  楊明佳
上列正本證明與原本無異。
如不服本裁定，應於裁定送達後五日內向本院提出抗告狀。
                            書記官  黃炎煌
中    華    民    國    95    年    7     月    25    日


司法院資訊處製作；財團法人民間司法改革基金會備份。
